【裁判字號】    91,交易,563
【裁判日期】    920806
【裁判案由】    過失致死
【裁判全文】
臺灣板橋地方法院刑事判決                        九十一年度交易字第五六三號
    公  訴  人  臺灣板橋地方法院檢察署檢察官
    被      告  己○○
    選任辯護人  陳世英律師
右列被告因過失致死案件，經檢察官提起公訴（九十一年度偵字第一五七六六號），
本院判決如左：
    主  文
己○○因過失致人於死，處有期徒刑壹年貳月。
    事  實
一、己○○於民國九十一年五月二十六日凌晨邀集友人至台北縣林口鄉欲圍觀他人飆
    車，由其駕駛車牌號碼三Ｃ─二０八號自用小客車搭載庚○○、乙○○，丁○○
    駕駛車牌號碼三Ａ─六一六六號自用小客車，戊○○駕駛車牌號碼Ｋ五─四一一
    六號自用小客車搭載甲○○、丙○○一同前往，惟因未見飆車而折返，回程時，
    由己○○駕駛前開自用小客車搭載庚○○、乙○○，沿台北縣林口鄉○○路，由
    文化一路往竹林路方向行駛（林口鄉往五股鄉方向），嗣於九十一年五月二十六
    日凌晨一時十五分許，因遇紅燈暫停於文化一路與仁愛路交叉口，停車順位自路
    口起算係第三位，而車道數目越過前開路口，即由雙向四線道縮減為雙向二車道
    。己○○本應注意汽車在雙向二車道行駛時，在劃有分向限制線之路段，不得駛
    入來車之車道內，行車速度，依標誌或標線之規定，當地之時速限制為每小時四
    十公里，及汽車行駛時，駕駛人應注意車前狀況，隨時採取必要之安全措施，而
    依當時情形，天候晴、光線夜間有照明、市區道路○○路、路面狀況乾燥無缺陷
    、無障礙物、車道有附標記之雙向禁止超車線，顯無不能注意之情事，己○○應
    注意、能注意卻疏未注意前開事項，竟於前開紅綠燈燈號由紅燈轉換為綠燈時，
    欲超越前方之車輛，起步後率然跨越分向限制線，向左駛入來車之車道內，並加
    速至時速約一百公里超速行駛，惟因前方之車輛已以高於己○○所駕駛之車輛之
    速度駛離，己○○因而未超越前車，又因輕忽而未駛回原有車道，使其所駕駛之
    前開自用小客車以時速約一百公里之高速在來車車道疾駛，適鄭榮傑騎乘車牌號
    碼ＴＥＭ─九六一號輕型機車行經來車車道林口高中校區○○路段，己○○因車
    速過快亦未注意車前狀況，見狀方向盤向左打仍閃避不及，其所駕駛之前開自用
    小客車右前側直接撞擊鄭榮傑所騎乘之機車，後才踩煞車，留下約三十九點四公
    尺長之煞車痕，致鄭榮傑人車倒地，受有顱骨粉碎性骨折、全身多處外傷之傷害
    ，經送醫後不治死亡。己○○於肇事後，於有偵查犯罪職權之機關尚不知何人為
    肇事者前，即主動向處理車禍事故現場之警員全國樑報案，表明其係肇事者並陳
    述肇事之經過，自首而接受裁判。
二、案經台北縣政府警察局新莊分局報告臺灣板橋地方法院檢察署檢察官相驗後自動
    檢舉簽分偵辦及鄭榮傑之父壬○○告訴後偵查起訴。
    理  由
一、右揭事實，業據被告己○○於本院調查、審理時坦承不諱，核與證人庚○○、乙○○、丁○○、戊○○、甲○○於警訊、檢察官偵訊及本院調查中、丙○○於警
    訊及檢察官偵訊中、至現場處理本件之警員全國樑於本院調查中、辛○○於檢察
    官偵訊中證述情節大致相符，並有道路交通事故調查報告表、台北縣政府警察局
    重大交通事故紀錄（通報）單、代保管條、長庚紀念醫院病歷摘要各乙紙、車籍
    作業系統─查詢認可資料二紙、台北縣政府警察局舉發違反道路交通管理是件通
    知單影本三紙、現場及車損相片三十七幀等件在卷可稽，足徵被告自白與事實相
    符。而被害人鄭榮傑確因本件車禍死亡，亦經臺灣板橋地方法院檢察署檢察官督
    同法醫師相驗明確，製有勘驗筆錄、相驗屍體證明書、驗斷書各乙紙等件在卷足
    憑。按汽車在雙向二車道行駛時，在劃有分向限制線之路段，不得駛入來車之車
    道內；行車速度，依標誌或標線之規定；汽車行駛時，駕駛人應注意車前狀況，
    並隨時採取必要之安全措施，道路交通安全規則九十七條第二款、九十三條第一
    項、第九十四條第三項定有明文。被告於前揭時地駕駛前揭自用小客車，自應注
    意前開規定，而依卷附之道路交通事故調查報告表所載，肇事當時狀況，天候晴
    、光線夜間有照明、市區道路○○路、路面狀況乾燥無缺陷、無障礙物、車道有
    附標記之雙向禁止超車線，當地之時速限制為每小時四十公里，又無不能注意之
    情事。被告駕駛前開自用小客車因遇紅燈暫停，待燈號轉換為綠燈時，欲超越前
    方之車輛，起步後率然跨越分向限制線，向左駛入來車之車道內，並加速至時速
    約一百公里超速行駛，又因輕忽而未駛回原有車道，造成被告所駕駛之前開自用
    小客車係以時速約一百公里之高速在來車車道疾駛，適被害人鄭榮傑騎乘車牌號
    碼ＴＥＭ─九六一號輕型機車行駛在來車車道，被告因車速過快亦未注意車前狀
    況，見狀方向盤向左打仍閃避不及，其所駕駛之前開自用小客車右前側直接撞擊
    被害人所騎乘之機車，後才踩煞車，留下約三十九點四公尺長之煞車痕，致被害
    人人車倒地，受有顱骨粉碎性骨折、全身多處外傷之傷害，經送醫後不治死亡。
    其係應注意能注意而不注意上開規定，以致被害人死亡結果，被告顯有過失。又
    被害人確因本件車禍致死，已如前述，被告前開過失行為與被害人之死亡結果顯
    然具有相當因果關係。綜上所述，本件事證明確，被告犯行洵堪認定。
二、核被告所為，係犯刑法第二百七十六條第一項之過失致死罪。其於肇事後，在報
    案人或勤務中心轉至台北縣政府警察局中和分局之資料並未報明肇事人姓名，有
    偵查犯罪職權之機關尚不知何人為肇事者前，警員前往現場處理時，被告在場，
    並當場承認為肇事人，接受裁判等情，業據前往現場處理之警員全國樑證述明確
    （參本院九十二年四月十五日訊問筆錄），則被告合於自首之要件，應依刑法第
    六十二條減輕其刑。爰審酌被告年紀尚輕，並未有前科，然偕同友人出外玩樂後
    ，竟輕忽駕駛之注意義務，率然駛入來車車道，並持續以時速約一百公里之速度
    疾駛，亦未注意車前狀況，以致肇事，其過失情節極為重大，兼衡肇事當時情形
    、曾與告訴人壬○○書立和解書，惟因損害賠償金給付問題而尚未達成和解、犯
    罪後坦承犯行之態度等一切情狀，量處如主文所示之刑。告訴人雖認被告前開所
    為係犯刑法第一百八十五條第二項、第一項之以他法致生往來危險，而致人於死
    罪云云。惟按刑法第一百八十五條第二項、第一項之罪係以損壞或壅塞陸路、水
    路、橋樑或其他公眾往來之設備或以他法致生往來之危險者，因而致人於死為構
    成要件。而所謂以他法致生往來之危險，係指除損壞、壅塞等方法外，一切足以
    致生往來危險之方法，該條第二項因而致人於死則為同條第一項之加重結果犯。
    而同條第一項所要保護之法益係交通往來之安全，第二項則兼及個人生命及身體
    法益。亦即本條主要保護者乃是公眾往來交通之安全，係為保護社會法益，而非
    單純保護個人法益。又行為人主觀上則必須對其行為之結果足以生交通往來危險
    之虞有所認識，而決意以他法致生往來危險，方能購成本罪。告訴人雖認被告係
    在市區道路，以超高速駕駛汽車欲與其他車輛競逐，又無視標線侵入對向車道，
    持續高速逆向行駛，足以構成前開犯罪。惟訊據被告堅詞否認有何與前方車輛競
    速之情事，辯稱其乃是要超車才切到對向車道，其往左切時，前車已很快開到前
    方去，並無要與前車競速之意，亦無追趕前車之意等語。證人丁○○亦證稱：被
    告前面的二台車，一啟動即消失看不見了，被告往左打以後，右邊已經沒有車輛
    了（參偵查卷第三十九頁背面）；被告前面的車子衝得很快，早就已經跑不見了
    等語（參本院九十二年四月十五日訊問筆錄）；證人庚○○亦稱：當時被告車子
    加速時，其因害怕，沒有往前看，待其往前看時，其車前面早已經沒車等語（參
    本院九十二年四月十五日訊問筆錄）。並無證據足資證明被告係與其前方之車輛
    從事競速之行為，尚不致構成以競駛之方式致生往來危險，因而致人於死之罪。
    而被告雖駛入來車車道，並高速行駛於來車車道，亦未注意車前狀況，而嚴重違
    反交通規則，足以對前開路段之行人或駕駛等個人產生危險，然當時現場車子並
    不多等情，亦據證人全國樑即處理本件之警員於本院九十二年四月十五日調查時
    證述明確，則其前開違反道路交通安全規則之行為，對於該陸路「公眾往來交通
    」之安全尚難構成危險。況亦無證據足資證明被告具有對其行為所生結果足以生
    公眾交通往來危險之虞之認識，而仍決意行之之主觀不法要素。從而本件應屬跨
    越分向禁止線，駛入來車之車道，亦未注意車前狀況，而以時速約一百公里之高
    速超速行駛之過失致死案件，尚非刑法第一百八十五條第二項、第一項之罪，附
    此敘明。
據上論斷，應依刑事訴訟法第二百九十九條第一項前段，刑法第二百七十六條第一項
、第六十二條前段，罰金罰鍰提高標準條例第一條前段，判決如主文。
本案經檢察官顏妃琇到庭執行職務。
中     華     民     國     九十二     年      八       月    六      日
                                  臺灣板橋地方法院交通法庭
                                    法  官   張   宏   節
右正本證明與原本無異。
如不服本判決，應於判決送達後十日內向本院提出上訴狀。
                                    書記官   李   淑   秋
中      華    民     國     九十二     年      八       月     十 五    日
附錄本案論罪科刑法條全文
刑法第二百七十六條：
因過失致人於死者，處二年以下有期徒刑、拘役或二千元以下罰金。
從事業務之人，因業務上之過失犯前項之罪者，處五年以下有期徒刑或拘役，得併科
三千元以下罰金。


司法院資訊處製作；財團法人民間司法改革基金會備份。
